臺灣臺北地方法院刑事判決　　　　　　　　　　　　　九十二年度自字第七五七號
　　自　訴　人　甲○○
　　　 　　　　 乙○○
　　共　　 同
　　自訴代理人　王惠光律師
　　被　　　告　ＡＬＬＡＮ　Ｙ.
　　　　　　　　　　　　加拿大.
　　　　　　　　ＲＯＢＥＲＴ　.
　　　　　　　　　　　　加拿大.
　　共　　 同
　　選任辯護人　劉振瑋律師
　　　　　　　　林哲誠律師
　　　　　　　　王歧正律師
右列被告因誣告等案件，經自訴人提起自訴，本院判決如左：
    主  文
ＡＬＬＡＮ  ＹＡＰ、ＲＯＢＥＲＴ  ＹＥＥ  ＫＯＮＧ  ＴＵＮＧ均無罪。
    理  由
一、本件自訴意旨略以：被告ＡＬＬＡＮ  ＹＡＰ（以下簡ＡＬＬＡＮ）為設立於台
    北市○○區○○路一八八巷五二號七樓之美瑞思科技股份有限公司（下稱美瑞思
    公司），而ＲＯＢＥＲＴ  ＹＥＥ  ＫＯＮＧ  ＴＵＮＧ（以下稱ＲＯＢＥＲＴ
    ）則係美瑞思公司之總經理及實際運作之人員，被告ＡＬＬＡＮ於九十一年九月
    間以美瑞司公司之名義，並以ＲＯＢＥＲＴ為證人出庭，其二人明知美瑞思公司
    及錦興集團在訂購貨物時，要求ＣＤ片製造廠在貨品上打上「ＭＥＭＯＲＥＸ」
    字樣，邁鏑有限公司（下稱邁鏑公司）是ＣＤ片製造廠的協力廠商，因此依照Ｃ
    Ｄ片製造廠的指示打上「ＭＥＭＯＲＥＸ」字樣，所以實際上也是依照美瑞思公
    司所指示之圖樣及方式規格製造包裝材料，邁鏑公司並不是侵害美瑞思公司商標
    權等情，竟虛捏事實誣指「乙○○不顧美瑞思公司就包裝材料之標誌「ＭＥＭＯ
    ＲＥＸ」享有中華民國商標權，竟暗中私自向印刷商委託仿造包材，然後美瑞思
    公司將相關電子商品發包廠商製造時，誤導廠商採購其仿造之商標包材」，因而
    指控自訴人侵犯美瑞思公司商標權；被告二人明知美瑞思公司成立之後負責錦興
    集團業務之人員勞健保由邁鏑公司轉到美瑞思公司名下，從該時間點之後邁鏑公
    司人員就從未支領錦興集團或美瑞思公司之薪水，而且美瑞思公司成立之前處理
    錦興集團事務的人員掛名在邁鏑公司之下，而在美瑞思公司獨立運作之後，所有
    負責處理錦興集團事務之人員才將勞健保由邁鏑公司轉入美瑞思公司名下，且自
    從處理錦興團事務的人員離開邁鏑公司之後，所有邁鏑公司員工的薪水都與錦興
    集團及美瑞思公司無關等情，竟虛捏事實誣指「乙○○向美瑞思公司請領款項，
    支付邁鏑公司員工薪水構成背信；被告二人明知錦興磁訊有限公司（下稱錦興磁
    訊公司）董事會在二０００年八月十日決議，其內容為在香港公司決議將在台灣
    成立美瑞思公司等情，竟虛捏事實誣指「錦興集團於八十七年匯美金五萬元給乙
    ○○成立公司，但乙○○卻遲不成立公司，以致於構成背信」，並向台灣台北地
    方法院提起自訴誣指自訴人涉犯背信罪及違反商標法等罪嫌，經台灣台北地方法
    院以九十一年度自字第六九八號判決無罪，其後被告再提起上訴，並經台灣高等
    法院以九十二年度上易字第一三七七號駁回上訴在案，因認被告ＡＬＬＡＮ上開
    行為涉有刑法第一百六十九條第一項之誣告罪嫌，被告ＲＯＢＥＲＴ共謀在法庭
    上做不實之陳述，以達誣告之目的，亦犯有刑法第一百六十九條第一項誣告罪嫌
    。
二、按犯罪事實應依證據認定之，無證據不得認定其犯罪事實。又不能證明被告犯罪
    者，應諭知無罪之判決，刑事訴訟法第一百五十四條第一項、第三百零一條第一
    項分別定有明文。又被害人所述被害情形如無瑕疵可指，而就其他方面調查又與
    事實相符，其供述始足據為判決之基礎；且自訴人之指訴，係以使被告受刑事訴
    追為目的，是其陳述是否與事實相符，仍應調查其他證據以資審認（最高法院三
    十二年上字第六五七號、五十二年台上字第一三００號判例參照）。又事實之認
    定，應憑證據，如未能發現相當證據，或證據不足以證明，自不能以推測或擬制
    之方法，為裁判基礎；又認定犯罪事實所憑之證據，雖不以直接證據為限，間接
    證據亦包括在內；然而無論直接或間接證據，其為訴訟上之證明，須於通常一般
    之人均不致有所懷疑，而得確信其為真實之程度者，始得據為有罪之認定，倘其
    證明尚未達到此一程度，而有合理之懷疑存在時，事實審法院復已就其心證上理
    由予以闡述，敘明其如何無從為有罪之確信，因而為無罪之判決，尚不得任意指
    為違法，最高法院四十年台上字第八六號及七十六年台上字第四九八六號分別著
    有判例可資參照。次按，刑法第一百六十九條第一項之誣告罪，以意圖他人受刑
    事或懲戒處分，向該管公務員誣告為構成要件，故該項犯罪，不特須指出其具體
    事實，足以使人受刑事或懲戒處分，且須明知其為虛偽，具有故意構陷之情形始
    能成立，若係出於誤會或懷疑有此事實而為申告，以致不能證明其所訴之事實為
    真實，或係所告尚非全然無因，衹因缺乏積極證明致被誣告人不受訴追處罰者，
    縱被訴人不負刑責，而告訴人本缺乏誣告之故意，自難成立誣告罪名，最高法院
    二十二年度上字第三三六八號、四十三年度台上字第二五一號及四十四年度台上
    字第八九二號分別著有判例可資參照。又按，誣告罪之成立，係以向該管公務員
    誣告為要件，然所謂該管公務員者，實包括有偵查犯罪權之一切公務員在內，最
    高法院十八年度上字第一二二八號亦有判例可資參照。
三、本件自訴人甲○○、乙○○認被告ＡＬＬＡＮ、ＲＯＢＥＲＴ涉有刑法第一百六
    十九條第一項之誣告犯行，無非係以台灣台北地方法院九十一年度自字第六八九
    號刑事判決、台灣高等法院九十二年度上易字第一三七七號刑事判決、九十一年
    九月十一日刑事自訴狀、九十一年十一月二十二日刑事答辯狀、九十二年四月四
    日刑事補充理由狀、筆錄影本、九十二年七月四日刑事調查證據、九十二年六月
    十七日刑事上訴理由狀、九十二年十月一日刑事言詞辯論狀、九十二年四月四日
    刑事補充理由狀、九十二年六月九日刑事上訴理由（二）暨聲請調查證據狀、九
    十二年十月一日刑事言詞辯論狀、錦興磁訊公司董事會決議為其論據。訊據被告
    ＡＬＬＡＮ、ＲＯＢＥＲＴ固不否認於九十一年九月十三日對自訴人乙○○、甲
    ○○提起前開自訴，然堅詞否認有何自訴意旨所稱之誣告犯行，均辯稱：錦興磁
    訊公司為外商錦興集團控股公司百分之百持股之子公司，嗣後錦興磁訊公司併購
    美瑞思國際公司，八十七年間，錦興磁訊公司鑑於全球生產可燒錄光碟片產品之
    大廠等本公司所在地皆在台灣，因此派任郭渝華為錦興集團在台灣之代表並擔任
    台彎區總經理，而郭渝華則找邁鏑公司之乙○○擔任副總經理，負責統籌ＣＤＲ
    產品之採購、價格協商、聯絡及品質控管，並於台灣籌設美瑞思公司，以期將來
    由美瑞思公司作為錦興集團在台灣之採購公司，且對於指控自訴人侵害商標權部
    分，事實上這部分，在前案第一審部分，已經有跟法官表明不再追訴，因為商標
    權是登記在錦興集團的另一家海外子公司名下，而不是登記在美瑞思公司的名下
    ，且事實上這部分自訴人確實違反商標法，只是美瑞思公司不是商標所有權人，
    但有另行以錦興集團公司名義提出告訴，而乙○○是擔任美瑞思公司的副總經理
    ，握有美瑞思公司的工作底稿，竟交給負責人為甲○○之邁鏑公司處理，顯然有
    違反商標權；另有關美瑞思公司指述自訴人背信部分，是因為乙○○擔任美瑞思
    公司的副總經理，負責的工作就是採購，所以被告的公司在台灣就是採購公司，
    除了採購以外沒有其他的工作可以做，乙○○另外有一家邁鏑公司根本就是停業
    的狀況，因為她擔任美瑞思公司的副總經理的時候將採購業務的包裝材料部分私
    自交給邁鏑公司去做，邁鏑公司不是所有ＣＤＲ廠商的協力廠商，邁鏑公司本身
    並沒有做包裝材料的經驗，而邁鏑公司竟再轉包給原來的協力廠商，把價格抬高
    從中獲得利益，在前案認為受損害的公司應該是中環或錸德等公司，而非美瑞思
    公司，而認為自訴人沒有背信，並非自訴人無犯罪；而對於美瑞思公司指述自訴
    人侵占的部分，乙○○當時寫一個簽呈要美金五萬元，郭渝華也在那個簽呈裡面
    簽字核轉給錦興集團，是為了開辦臺灣分支機構所用，且寫的帳戶是寄給乙○○
    個人帳戶，但是美瑞思公司始終沒有成立出來，當時匯款也清楚寫著要開辦臺灣
    分支機構，而在八十九年的時候被告公司作一個決議，因為在臺灣的採購公司要
    給他們紅利，所以後來決議要給臺灣公司百分之十的紅利，乙○○成立了兩年多
    並沒有把公司成立，所以有侵占之嫌，是渠等所為上開自訴並無虛捏事實之情形
    等語。
四、經查：
（一）被告ＡＬＬＡＮ為美瑞思公司之代表人於九十一年九月十三日以自訴人乙○○
      、甲○○涉犯背信罪、侵占罪及違反商標法而向台灣台北地方法院提起自訴，
      經台灣台北地方法院以九十一年度自字第六八九號審理，判決自訴人乙○○、
      甲○○二人為背信部分無罪，其於部分自訴不受理，經美瑞思公司提起上訴，
      經台灣高等法院以九十二年度上易字第一三七七號審理，而被告ＲＯＢＥＲＴ
      並於九十二年六月二十三日於台灣高等法院作證，而台灣高等法院於九十二年
      十月二十二日駁回美瑞思公司上訴而確定等事實，業經自訴人甲○○及乙○○
      陳明在卷，復經本院依職權調閱上開卷宗查明無訛，並有上開判決書及自訴狀
      影本各一份附卷可稽，核先敘明。
（二）關於美瑞思公司自訴自訴人甲○○、乙○○違反商標法部分涉及誣告部分：
      經查台灣台北地方法院九十一年度自字第六八九號號判決，其理由以「ＭＥＭ
      ＯＲＥＸ」商標權專用權，為英屬維爾京群島商，錦興磁訊（Ｂ．Ｖ．Ｉ）有
      限公司所擁有，是其非屬美瑞思公司所有甚明，因而認為美瑞思公司並非上開
      犯行之被害人，而諭知自訴人此部分為自訴不受理之判決，然對於此部分上開
      判決並未涉及實體審理；且再依據台灣高等法院九十二年度上易字第一三七七
      號判決書之理由第四點所載：「美瑞思公司成立之前，其海外母公司即錦興集
      團於八十七年二月間即透過郭渝華在台灣處理訂貨之事宜，而被告乙○○即受
      郭渝華之委託辦理出貨之相關事宜，另有關ＣＤＲ之包裝材料部分，因錦興集
      團當時尚未在臺灣成立公司，郭渝華委託被告乙○○以邁鏑公司名義採購ＣＤ
      Ｒ之包裝材料與ＣＤＲ廠商配合，此種模式運作，迄於美瑞思公司成立後五、
      六個月，此據證人郭渝華於本院庭訊時證述甚詳，顯見在美瑞思公司成立前，
      被告乙○○即受郭渝華之委託與ＣＤＲ廠商為包裝材料之配合，並延續至美瑞
      思公司成立後五、六個月之久，而如此營運之模式逾二年之久，並未見邁鏑公
      司與錦興集團或美瑞思公司有何計算，亦未見任何書面契約之約定，是被告乙
      ○○顯然在美瑞思公司成立前後，均未受美瑞思公司或錦興集團委託處理包裝
      材料之事項，而係依郭渝華個人之指示，應堪認定」，是美瑞思公司於九十一
      年九月十三日提起之自訴以「被告乙○○起貪婪之念‧‧‧並不顧自訴人就包
      裝材料之標誌ＭＥＭＯＲＥＸ享有中華民國商標權，竟敢暗中私自向印刷廠委
      託仿造包材，然後於自訴人將相關電子商品發包廠商製造時，誤導廠商採購其
      仿造之商標包材」等語，此分別有上開判決書及自訴狀各一在卷可佐，是從前
      開判決理由可知美瑞公司及錦興集團均未委託自訴人乙○○處理包裝材料，是
      美瑞思公司懷疑自訴人乙○○所提供包裝材料之標誌有ＭＥＭＯＲＥＸ字樣，
      而侵害美瑞思公司商標權而對之提出自訴，尚不違常，難認被告ＡＬＬＡＮ、
      ＲＯＢＥＲＴ確有虛捏犯罪事實之誣告犯意。
（二）關於美瑞思公司自訴自訴人甲○○、乙○○向美瑞思公司請領款項，支付邁鏑
      公司員工薪水構成背信部分：
      經查依據美瑞思公司於九十二年度上易字第一三七七號案件審理時於九十二年
      十月一日所提出之刑事言詞辯論狀第四頁即犯罪事實第二點記載：「‧‧‧八
      十九年九月十六日上訴人公司成立後，被告卻未立刻依勞工保險條例之規定將
      員工轉至上訴人公司，直到九十年一月後，才將該等六名員工（包括乙○○）
      轉至上訴人公司及美億格股份有限公司‧‧‧」（見台灣高等法院九十二年度
      上易字第一三七七號卷二），顯然當時美瑞思公司所自訴自訴人向美瑞思公司
      請領款項，支付邁鏑公司員工薪水涉及背信之時間為八十九年九月十六日美瑞
      思公司成立至九十年一月間為止，而依據郭渝華於前開案件之陳報狀第十點所
      載：「民國八十九年，香港錦興公司透過其子公司（ＭＩＩ）在台成立美瑞思
      科技股份有限公司，並由陳報人擔任總經理，陳報人乃聘請乙○○為副總經理
      ‧‧‧陳報人於美瑞思公司成立不久即指示乙○○，將過去邁鏑公司之職員和
      乙○○本人之勞健保以及處理業務均轉至美瑞思公司，然蕭女士一直拖至八十
      九年底以後才更換邁鏑公司負責人為乙○○之兄長甲○○，且業務也未移交於
      新成立之美瑞思公司」等語（見台灣高等法院九十二年度上易字第一三七七號
      卷二），而再依據美瑞思公司於之前自訴自訴人背信之本院九十一年度自字第
      六八九號案件中所提出乙○○之勞工保險卡，乙○○確實於八十九年十二月三
      十日才將其勞保轉至美瑞思公司，此有乙○○之勞工保險卡一紙在卷可證（見
      本院九十一年度自字第六八九號卷），是美瑞思公司懷疑自訴人乙○○、甲○
      ○於八十九年九月十六日美瑞思公司成立，依然向美瑞思公司請領款項，支付
      邁鏑公司員工薪水構成背信罪嫌而對之提出自訴，並非全然無因，難認被告Ａ
      ＬＬＡＮ、ＲＯＢＥＲＴ此部分有虛捏犯罪事實之誣告犯意。另再依據台灣高
      等法院九十二年度上易字第一三七七號判決書之理由第七點所載：「綜據上述
      ，本件被告乙○○縱有如自訴意旨所稱其指定與自訴人公司為交易之ＣＤＲ廠
      商，應向邁鏑公司採購包裝材料，而約定此項包裝材料之利益應歸自訴人公司
      享有之情事。然查就ＣＤＲ廠商與邁鏑公司間之採購包裝材料，及自訴人公司
      與ＣＤＲ廠商間就已包裝完成之ＣＤＲ之買賣，均屬各自成立之買賣契約，而
      獲利之歸屬亦屬邁鏑公司與自訴人公司間契約履行之爭執，凡此所為俱與背信
      罪之要件並不相符，自難以該罪責相繩」，是依據上開判決書所認為是ＣＤＲ
      廠商與邁鏑公司間之採購包裝材料，及美瑞思公司與ＣＤＲ廠商間就已包裝完
      成之ＣＤＲ之買賣，均屬各自成立之買賣契約而已，而認為受損害之人為ＣＤ
      Ｒ廠商非美瑞思公司，然依據證人郭渝華於本院審理時證稱：當初錦興公司在
      八十七年派伊到台灣負責ＣＤＲ產品的採購業務時，當時伊決定將包裝材料部
      分委託邁鏑公司處理，當時並沒有將這個決定告訴被告ＡＬＬＡＮ等語（見本
      院九十三年六月一日審理筆錄），是美瑞思公司懷疑自訴人乙○○當時自訴被
      告乙○○私自將包材交給邁鏑公司處理，而有背信罪嫌，顯係出於認被告有犯
      罪嫌疑而提起自訴，難認被告ＡＬＬＡＮ、ＲＯＢＥＲＴ部分確有虛捏犯罪事
      實之誣告犯意。
（三）關於美瑞思公司自訴自訴人乙○○美金五萬元後加以侵占構成侵占部分：
      經查郭渝華確曾於八十七年三月間，要求錦興公司匯款五萬美金到其指定之帳
      號（即乙○○之帳號），以作為台灣分公司之開辦費用，錦興公司當時隨即依
      郭渝華之要求匯款五萬元美金至乙○○帳戶等情，此業據證人郭渝華證於本院
      審理時稱屬實（見本院九十三年六月一日審理筆錄），復有簽呈及匯款憑據各
      一紙在卷可憑，且證人郭渝華於本院審理時進一步證稱：八十七年最後沒有成
      立公司是伊決定，但當時伊沒有指示如何處理五萬美金，且八十九年成立美瑞
      思公司的時候錦興集團及伊都沒有問過那本來要成立公司五萬元的去處等語（
      見本院九十三年六月一日頁六至頁十），是錦興集團確實有匯五萬美金予乙○
      ○成立公司，而嗣後乙○○並未成立公司，且未歸還上述五萬美金，縱使錦興
      集圖於二０００年八月十日決議成立美瑞思公司，亦不代表錦興集團當時即知
      五萬美金之用途，是美瑞思公司懷疑自訴人乙○○侵占開辦公司費用之五萬美
      金，而提起侵占自訴，尚不違常，難認被告ＡＬＬＡＮ、ＲＯＢＥＲＴ此部分
      有虛捏犯罪事實之誣告犯意。
五、綜上所述，被告ＡＬＬＡＮ、ＲＯＢＥＲＴ於上開案件所指之事實既非憑空捏造
    ，已如前述，自難僅以該案件偵查及判決之結果遽為不利之認定。此外，復查無
    其他積極證據足資證明被告ＡＬＬＡＮ及ＲＯＢＥＲＴ有何誣告之犯行，依照前
    開之說明，自應均為被告無罪之諭知。
據上論斷，應依刑事訴訟法第三百四十三條、第三百零一條第一項，判決如主文。
中　　　華　　　民　　　國　　九十三　　年　　　八　　　月　　 二十 　　日
                                      臺灣臺北地方法院刑事第八庭
                                          審判長法  官  吳淑惠
                                                法  官  張筱琪
                                                法  官  陳德民
如不服本判決，應於判決送達後十日內，向本院提出上訴狀。
右正本證明與原本無異。
                                                書記官  葉志昭
中　　　華　　　民　　　國　　九十三　　年　　　八　　　月　　二十三　　日
